臺灣高等法院刑事裁定　　　　　　　　 96年度毒抗字第287號
抗　告　人
即　被　告　甲○○
上列抗告人因毒品危害防制條例案件，不服臺灣宜蘭地方法院中
華民國96年7月19日裁定（96年度毒聲字第149號），提起抗告，
本院裁定如下：
    主  文
原裁定撤銷，發回臺灣宜蘭地方法院。
    理  由
一、原裁定意旨略以：被告施用第二級毒品安非他命之事實，業
    據被告坦承不諱，被告於95年12月1日下午3時10分許採集之
    尿液經送檢驗之結果，雖呈安非他命類陰性反應，然被告係
    向證人顏宏仁、黃鈺峰購買第二級毒品安非他命，業據證人
    顏宏仁、黃鈺峰於偵查中供述明確，並有通訊監察譯文在卷
    可稽，核與被告任意性自白之事實相符，自堪信被告自白有
    於95年9月間施用第二級毒品安非他命等情為真實，故被告
    有施用第二級毒品安非他命之犯行堪以認定，本件聲請人之
    聲請為有理由，爰依毒品危害防制條例第20條第1項，裁定
    甲○○應送勒戒處所觀察、勒戒等語。
二、按被告雖經自白，仍應調查其他必要之證據，以察其是否與
    事實相符，刑事訴訟法第156條第2項定有明文。查其立法目
    的乃欲以補強證據以擔保自白之真實性；易言之，即欲以補
    強證據之存在，藉之限制自白在證據上之價值。而所謂補強
    證據，則指除該自白本身外，其他足資以證明自白之犯罪事
    實確具有相當程度真實性之證據而言。雖其所補強者，非以
    事實之全部為必要，但亦須因補強證據與自白之相互利用，
    而足使犯罪事實獲得確信者，始足當之。（最高法院74年度
    台覆字第10號判例可參照）。
三、抗告意旨略以：是否吸食安非他命以今日科學儀器檢驗毛髮
    、尿液是最為準確之客觀依據，檢察官於95年12月1日採集
    被告之尿液及毛髮送經檢驗之結果，呈安非他命陰性反應，
    表示被告並未吸食安非他命，今宜蘭地方法院以被告及共犯
    顏宏仁、黃鈺峰之自白而認定被告有吸食安非他命，顯然違
    反刑事訴訟法第154條第2項、第156條第2項規定，被告不服
    ，爰依法提出抗告等語。
四、經查：
  (一)卷附被告95年12月1日之警詢筆錄、95年12月5日之偵查筆錄
    ，雖均載稱其自承於95年9月間施用第二級毒品安非他命，
    然依查獲當時被告尿液檢體所為之鑑驗結果顯示，安非他命
    類、鴉片類均呈陰性反應，此有慈濟大學濫用藥物檢驗中心
    檢驗總表、宜蘭縣警察局三星分局偵辦違反毒品為防制條例
    案件尿液編號對照表等在卷為憑，佐以被告前未有施用毒品
    前科，有本院被告前案紀錄表在卷可參，則被告是否確曾於
    95年9月間有施用第二級毒品之犯行，非無疑義，自需有補
    強證據存在，始足資為論斷之依據。
  (二)雖證人顏宏仁、黃鈺峰於偵查中供述被告曾多次向渠等購買
    第二級毒品安非他命之情明確，並有通訊監察譯文在卷可稽
    ，然被告向顏宏仁、黃鈺峰購買第二級毒品安非他命，未必
    即係供其自己吸用，自難遽認被告向顏宏仁、黃鈺峰購買毒
    品，即係供自己施用，能否據為被告前述自白施用毒品行為
    直接相關之證據，猶待商榷。故實難僅以被告之自白即認其
    有施用安非他命犯行。
  (三)至被告是否另構成持有第二級毐品罪嫌，應由檢察官另為處
    理，併此敘明。
五、綜上，證人顏宏仁、黃鈺峰於偵查中所供述被告曾多次向渠
    等購買第二級毒品安非他命之證言可否作為被告自白施用第
    二級毒品之補強證據，既存有疑問，揆諸上開說明，自不能
    單以被告之自白，作為其有無施用毒品之唯一證據。從而，
    原審遽以認定被告施用毒品，尚嫌速斷。被告抗告意旨否認
    犯行指摘原裁定不當，非無理由，自應由本院將原裁定撤銷
    ，發回原法院詳予查證，另為妥適之裁定。
據上論斷，依刑事訴訟法第413條前段，裁定如主文。
中　　華　　民　　國　　96　　年　　8　　月　 　24　　日
　　　　　　　　　刑事第十五庭  審判長法　官  吳昭瑩
                                      法  官  李釱任
                                      法  官  李正紀
以上正本證明與原本無異。
不得再抗告。
                                      書記官  鄭信昱
中　　華　　民　　國　　96　　年　　8 　　月　　28　　日
